臺灣臺北地方法院刑事判決　　　　　　　　　　　　 九十一年度易字第二一０號
　　公　訴　人　臺灣臺北地方法院檢察署檢察官
　　被　　　告　甲○○
右列被告因違反國家安全法等案件，經檢察官聲請簡易判決處刑（九十年度偵字第一
二三八一號），本院認不宜以簡易判決處刑，改依通常程序審理，判決如左：
    主  文
甲○○未經許可入國，處拘役伍拾日，如易科罰金，以參佰元折算壹日；又連續行使
偽造國民身分證，足以生損害於公眾及他人，處罰金貳仟元，如易服勞役，以參佰元
折算壹日。均緩刑貳年。
扣案偽造之國民身分證影本壹張沒收。
    事  實
一、甲○○為大陸地區人民，明知大陸地區人民入出境臺灣地區，應向內政部警政署
    入出境管理局申請許可，未經許可者不得入出境，竟未經許可，於民國八十九年
    四月間某日，未經內政部警政署入出境管理局許可而入境。復於同年八月間與不
    詳姓名、年籍之成年人基於犯意之聯絡，以新臺幣十萬元為代價，由甲○○提供
    照片，委由該姓名、年籍不詳之人偽造許旺美身分證影本，足以生損害於戶政機
    關對身分證核發之正確性及許旺美其人，再基於行使上開身分證影本之概括犯意
    ，先於九十年四月間某日，持上開身分證影本向陳吳雪應徵阿雪麵攤煮麵端碗工
    作而行使之，復於九十年四月二十五日二時左右為員警查核時，為免查獲而出示
    該偽造之身分證影本，經員警當場識破，並扣得上開偽造身分證影本一張。
二、案經臺北市政府警察局中正第二分局報請臺灣臺北地方法院檢察署檢察官偵查聲
    請簡易判決處刑，本院審理後認不宜以簡易判決處刑而改依通常程序審理。
    理  由
一、訊據被告甲○○除辯稱：伊未提示該偽造之國民身分證影本予陳吳雪而應徵工作
    外，對其餘之事實均坦承不諱。經查，被告如何以該偽造之國民身分證影本提示
    予陳吳雪而應徵工作等情，已據證人陳吳雪於警訊時證述明確，此外復有臺北市
    政府警察局中正第二分局廈門派出所實地查訪紀錄表、扣案之偽造國民身分證影
    本各一紙在卷可稽，被告所為上開辯解，不足採信。至公訴人認被告偽造上開國
    民身分證與案外人許寶書間亦有犯意聯絡云云，惟案外人許寶書於偵查中供稱：
    伊未見過該偽造之國民身分證影本等語，即被告於本院審理時亦供稱：案外人許
    寶書對於上開偽造之情事不知情等語，是公訴人就此部分之認定，容有誤會，併
    此敘明。綜上，事證明確，被告之犯行堪予認定。
二、核被告甲○○所為，係犯入出國及移民法第五十四條之未經許可入國罪及刑法第
    二百十六條、第二百十二條之行使偽造國民身分證罪。公訴人認被告係違反國家
    安全法第三條第一項之規定，應依同法第六條第一項之規定處斷，固非無見，惟
    入出國及移民法業於八十八年五月二十一日經總統公布，並經行政院定於八十八
    年五月二十一日施行生效 (中央法規標準法第十四條參照)，國家安全法則係於
    八十一年七月廿九日公布施行，且入出國及移民法第一條已明文規定「為統籌入
    出國管理，確保國家安全；規範移民事務，落實移民輔導，特制定本法。本法未
    規定者，適用其他有關法律之規定。」，即其立法精神，已涵蓋國家安全法第一
    條所規定「為確保國家安全，維護社會安定，特制定本法」之內容，則性質上後
    法應為前法之特別法，即依入出國及移民法第五十四條規定論處，是公訴人認為
    被告所為係違反國家安全法第三條第一項之規定而應依同法第六條第一項處罰，
    即有誤會，起訴所引應適用之法條應予變更。又被告與不詳姓名、年籍之成年人
    就偽造上開國民身分證影本部分，有犯意聯絡及行為分擔，為共同正犯。偽造上
    開國民身分證之特種文書後，復持以行使，其偽造之低度行為為行使之高度行為
    吸收，不另論罪。被告先後多次行使上開偽造之國民身分證影本犯行，時間緊接
    ，罪名與犯罪構成要件相同，顯係基於概括犯意而為，應依連續犯規定論以一罪
    ，並加重其刑。所犯上開二罪，罪名與構成要件不同，犯意各別，應予分論併罰
    。爰審酌被告犯罪之動機、目的、手段、方法、非法入境對於我入出國之管理影
    響甚鉅以及犯後態度尚稱良好等一切情狀，分別量處如主文所示之刑，並諭知易
    科罰金及易服勞役之折算標準。被告於未經許可入國行為後，刑法第四十一條業
    於九十年一月十日修正公布，於同月十二日生效施行，修正後規定「犯最重本刑
    為五年以下有期徒刑之罪，而受六月以下有期徒刑或拘役之宣告，因身體、教育
    、職業或家庭之關係或因其他正當事由，執行顯有困難者，得以一元以上三元以
    下折算一日，易科罰金。但確因不執行所宣告之刑，難收矯正之效或難以維持法
    秩序者，不在此限」，較諸修正前舊法規定犯最重本刑為三年以下有期徒刑之罪
    ，而受六月以下有期徒刑之宣告，始得易科罰金，對被告較為有利，依刑法第二
    條第一項前段之規定，應適用修正後新法之規定。查被告前未曾受有期徒刑以上
    刑之宣告，有臺灣高等法院檢察署刑案紀錄簡覆表一紙附卷可稽，其犯罪後已深
    知悔悟，本院認其經此教訓後，當無再犯之虞，因認對其所宣告之刑，以暫不執
    行為適當，均併予宣告緩刑二年，以勵來茲，而啟自新。扣案之偽造國民身分證
    影本一張，係被告所有，供犯罪所用之物，已據被告供承在卷，爰依刑法第三十
    八條第一項第二款之規定沒收之。
據上論斷，應依刑事訴訟法第四百五十二條、第二百九十九條第一項前段、第三百條
，入出國及移民法第五十四條，刑法第十一條前段、第五十六條、第二百十六條、第
二百十二條、第二條第一項前段、第四十一條第一項前段、第四十二條第二項、第七
十四條第一款、第三十八條第一項第二款，罰金罰鍰提高標準條例第一條前段、第二
條，判決如主文。
本案經檢察官蔡邱明到庭執行職務
中      華      民      國    九十一    年      三      月    二十七    日
                                  臺灣臺北地方法院刑事第四庭
                                      法  官  余  學  淵
右正本證明與原本無異
如不服本判決，應於判決送達後十日內向本院提出上訴狀 (應附繕本)，上訴於臺灣
高等法院。
                                      書記官  呂  淑  芳
中      華      民      國    九十一    年      三      月    二十七    日
附錄本案論罪科刑法條：
入出國及移民法第五十四條：
未經許可入出國或受禁止出國處分而出國者，處三年以下有期徒刑、拘役或科或併科
新臺幣九萬元以下罰金。
刑法第二百十二條：
偽造、變造護照、旅券、免許證、特許證及關於品行、能力服務或其他相類之證書、
介紹書，足以生損害於公眾或他人者，處一年以下有期徒刑、拘役或三百元以下罰金
。
刑法第二百十六條：
行使第二百十條至第二百十五條之文書者，依偽造、變造文書或登載不實事項或使登
載不實事項之規定處斷。
